臺灣高雄地方法院刑事判決　　　　　　　　　　　　　九十一年度交訴字第九九號
　　公　訴　人　臺灣高雄地方法院檢察署檢察官
　　被　　　告　丙○○
　　選任辯護人　康進益律師
　　　　　　　　王國論
右列被告因公共危險等案件，經檢察官提起公訴（九十年度偵字第一六五０一號），
本院判決如左：
    主  文
丙○○因過失傷害人，累犯，處有期徒刑月，如易科罰金，以佰元折算壹日；又
服用酒類，不能安全駕駛動力交通工具而駕駛，累犯，處有期徒刑伍月，如易科罰金
，以佰元折算壹日。應執行有期徒刑柒月，如易科罰金，以佰元折算壹日。
被訴駕駛動力交通工具肇事，致人受傷而逃逸部分無罪。
    事  實
一、丙○○前因侵占案件，經臺灣高等法院高雄分院於民國八十八年四月二十二日，
    以八十八年度上易字第五八八號判處有期徒刑伍月確定，於八十九年一月三日執
    行完畢。詎仍不知悔改，明知酒後不得駕車，竟於九十年四月十七日晚間某時許
    起，先在高雄市○○區○○路與中興街口附近之海產店，與乙○○（業經不起訴
    處分）、大陸地區女子陳秋霞及數位不詳姓名友人共同飲酒用餐，迄同日二十三
    時許，一行人再共同轉往高雄市○○區○○路與中華路交岔口之「寒舍圓頂ＫＴ
    Ｖ」繼續飲酒唱歌，至其已達不能安全駕駛動力交通工具之狀態下，復於九十年
    四月十八日一時許，駕駛其父張鎬星所有之車牌號碼ＺＨ—六八二八號自用小客
    車，搭載乙○○與陳秋霞，沿高雄市○○路由南向北方向行駛，欲返回其家中所
    開設位於高雄市○○區○○街八四號之「現代洗衣店」，途經高雄市○○區○○
    街與文橫路交岔口附近，適有呂豐一騎乘腳踏車沿永樂街由北往南方向行駛，丙
    ○○原應注意車前狀況，隨時採取必要之安全措施，而依當時天候晴朗及夜間有
    照明之情形，並無不能注意之情事，乃竟因酒後意識不清，疏為前揭必要之注意
    ，而擦撞呂豐一所騎乘之前揭腳踏車，致呂豐一人車倒地，受有腰椎挫傷併Ｌ四
    —五腰椎滑脫症及雙膝挫擦傷等傷害。惟丙○○於肇事後，並未立即停車，反倒
    車後再右轉進入永樂街，繼續行駛約三、四十公尺後始停車，並因有前科紀錄，
    不方便出面處理，乃委託乙○○代為下車察看呂豐一之傷勢，且趁乙○○未注意
    之際，將前開自小客車之鑰匙取下置放於乙○○之手提包內。乙○○下車後，隨
    即跑回肇事地點照護呂豐一之傷勢，並陪同呂豐一搭乘救護車前往高雄市○○○
    路一三七號邱綜合醫院就醫，丙○○則將上開自小客車棄置原地，而與陳秋霞步
    行返回前揭洗衣店。嗣警方據報後至現場處理，並於九十年四月十八日七時二十
    六分對丙○○實施酒精濃度測試，測得其呼氣所含酒精濃度仍達每公升０．二九
    毫克，而循線查獲上情。
二、案經呂豐一訴由高雄市政府警察局苓雅分局報告臺灣高雄地方法院檢察署檢察官
    偵查起訴。
    理  由
壹、有罪部分：
一、訊據被告丙○○固不否認當天確有飲酒之事實，惟矢口否認有何酒醉駕車及過失
    傷害犯行，辯稱當天其因酒醉，已無法開車，遂由乙○○開車搭載其與陳秋霞回
    家，嗣乙○○與告訴人呂豐一發生擦撞後，乙○○便立即下車並招計程車逃逸，
    其與陳秋霞則在原地等候警察到場處理云云。經查：
(一)右揭犯罪事實，業據告訴人及證人乙○○指述綦詳，且有診斷證明書、酒精濃度
    測試單、道路交通事故調查報告表等附卷可稽。
(二)被告供稱當天自寒舍圓頂離開時，因其已有醉意，不想開車，故詢問乙○○有無
    喝醉，乙○○表示渠還沒醉，還可以開車，其遂將車子交由乙○○駕駛云云。惟
    上開車輛係被告之父張鎬星所有，平日均由被告使用，而當日其與證人乙○○均
    有飲酒等情，均經被告自承無誤，且有車籍作業系統—查詢認可資料一紙在卷足
    憑，另參以卷附乙○○於九十年四月十八日六時三十四分所為之酒精濃度測試，
    其吐氣所含酒精濃度仍高達每公升０‧四四毫克，尤較被告為高，顯見其等離開
    該ＫＴＶ時，乙○○所帶酒意至少與被告相同，甚或更濃！是被告既明知酒後不
    宜開車，則其見乙○○酒意甚濃，豈有僅憑乙○○寥寥數語，即輕率認定乙○○
    之駕駛能力完全未受酒精影響，而貿然將其父所有之上開車輛交由乙○○駕駛，
    並使自己與陳秋霞之生命安全陷於極度危險之境地，被告所辯顯與常情不符，尚
    難令人信服。
(三)被告於警訊時先供述當天係其與乙○○及乙○○之友人飲酒後，由乙○○駕車送
    其回家，其在林森路與永樂街口下車後，乙○○即開車去買煙，車上尚有二人，
    至於車禍當時其已返回永樂街八四號屋內，並不在現場，故其並不知車禍為何發
    生（見警卷所附交通事故談話紀錄表、九十年四月十八日五時及七時十五分之警
    訊筆錄）；復改稱其與乙○○自寒舍圓頂離開時，因乙○○表示尚未酒醉，遂由
    其開車沿四維路右轉文橫路至永樂街口，要左轉時發生擦撞車禍，當時乙○○並
    未立即停車，仍繼續行駛至林森路，因有羊肉店老闆及民眾趕到，乙○○才停車
    並取走鑰匙云云（見九十年八月二十一日之警訊筆錄）。其就車禍當時是否在場
    一節，所為陳述前後矛盾，實非無疑。
(四)當天車禍發生後，告訴人受撞倒地，惟肇事車輛反於倒車後再轉進永樂街，後來
    是乙○○過來表示係車內的人要渠過來處理，渠並非駕駛人，並留在現場與告訴
    人一起搭救護車至醫院等情，業經告訴人證述屬實，是被告所辯乙○○下車後立
    即招計程車逃逸云云，並非實在。
(五)又肇事後上開車輛係逆向停在路口轉角處，停放位置會妨害交通一節，亦經證人
    即到場警員丁○○當庭結證無誤，設若上開自小客車確由乙○○所駕駛，而渠於
    肇事後復意圖卸責而逃逸，則理應逕將上開車輛駛離現場或自行下車直接離開，
    實無先至肇事地點觀察告訴人傷勢，復隨後陪同告訴人前往醫院之必要；且乙○
    ○若確為駕駛人，則渠既有意陪同告訴人前往醫院就醫，尤無將上開車輛任意逆
    向停放於妨害交通之地點，並於下車之際一併取走車輛鑰匙，致其他人無法移置
    該車，反增加報警處理之可能，是證人乙○○所證述渠係受被告委託下車照護告
    訴人，渠並非駕駛人，亦未取走該車鑰匙，應係被告趁機將鑰匙置於其手提包內
    等語，尚與常情相符，而堪採信。
(六)被告另於警訊時先後供述「當時文橫二路一家羊肉店的老闆有看見車子不是我開
    的，他是到我工作之現代洗衣店告訴我的車子撞到人，我才曉得」及「當天乙○
    ○肇事後，並未立即停車，還沿永樂街至林森路，因當時有羊肉店老闆及民眾趕
    到，乙○○才停車」云云。惟訊之證人即文橫二路羊肉攤老闆甲○○則當庭證述
    本件車禍發生時，伊並未目睹，係因告訴人經常到伊攤位吃羊肉，當天被撞之後
    託人轉告伊，伊趕到現場時車子已經不見了，只見到乙○○與告訴人共同在騎樓
    下，隨後二人便共同上了救護車，事發當天伊並未到洗衣店去找被告，亦均未見
    到被告，係事後詢問現場處理的警員，才知道本件車禍與被告有關等語無誤。足
    見被告所辯羊肉攤老闆曾目睹當天並非其開車云云，應非真實。
(七)訊之被告當日究與何人共同飲酒，被告先稱係與乙○○及乙○○之友人，而與其
    同車之女子陳秋霞真實姓名為何其並不清楚云云（見九十年四月十八日、八月二
    十一日之警訊筆錄）；於偵查中則稱陳秋霞係友人涂天寶之妻，但不清楚住址云
    云；至本院調查中復改稱陳秋霞為其朋友，現在已返回大陸，當天其係與以前開
    計程車的朋友五、六人一起吃飯，那些人都是一名綽號「阿偉」的朋友介紹的，
    乙○○並不認識，事後「阿偉」手機不通，所以當時共同飲酒之友人，現在一個
    也找不到云云。惟被告之母張盧瓊瑛則證述陳秋霞係被告老婆，肇事當天二人係
    一起走路回家等語明確。另證人戊○○亦於本院調查中，證述伊與被告原係朋友
    關係，本件車禍發生後，被告曾帶伊到警局，要伊指認伊在吃羊肉時，曾看到乙
    ○○開車撞到告訴人，但事實上伊當天根本不在場，亦未目睹本件車禍，故伊拒
    絕指認等情。被告始終未提出任一名當日同行友人之姓名年籍以供查證，且就其
    與陳秋霞間之關係，前後所述均不相符，復企圖使證人戊○○為不實指認以脫免
    罪責，其掩飾本件事實之意圖，已昭然若揭。
(八)被告雖提出與乙○○對話之錄音帶一卷及譯文一份，指乙○○曾向其坦承酒後肇
    事云云，惟該錄音帶之錄音背景吵雜，無法辨別二人對話之內容一節，業經檢察
    官勘驗無誤，核與本院實際播放後結果相同，尚無法證明乙○○確有自承開車肇
    事之情事。綜上所述，被告所辯均無足採，本件事證明確，被告犯行堪以認定。
    至被告另聲請進行測謊，因本件事證已明，核無必要，附此敘明。
二、按刑法第一百八十五條之三規定所謂「不能安全駕駛」，乃抽象危險犯，並不以
    發生具體危險為必要，對於呼氣酒精濃度已達每公升零點五五毫克（○．五五Ｍ
    Ｇ＼Ｌ）以上，肇事率為一般正常人之十倍，認為已達不能安全駕車之標準，此
    業經法務部八十八年五月十八日法八八檢字第○○一六六九號函告週知，而本案
    被告於肇事六小時後，吐氣所含酒精濃度仍達每公升０點二九毫克，顯見其於肇
    事當時之酒精濃度應高於前揭標準，其發生肇事之危險性，實已高出一般人，且
    其亦確有肇事情形，顯已達不能安全駕駛動力交通工具之情狀，先此敘明。
三、核被告丙○○所為，係犯刑法第一百八十五條之三之公共危險罪及同法第二百八
    十四條之過失傷害罪。其所犯上開二罪，犯意個別，行為互異，應分論併罰之。
    又被告係酒醉駕車肇事致告訴人受傷，自應依道路交通管理處罰條例第八十六條
    第一項之規定，就其過失傷害之犯行部分，加重其刑。末查，被告前因侵占案件
    ，經臺灣高等法院高雄分院以八十八年度上易字第五八八號判處有期徒刑伍月確
    定，於八十九年一月三日執行完畢，其於五年內再為本件犯行，為累犯，應依刑
    法第四十七條之規定加重其刑。其就過失傷害犯行部分，有二以上刑之加重事由
    ，應依法遞加之。茲審酌被告於酒後駕車肇事，致自己與他人之生命安全陷於極
    度危險之境地，實不宜輕縱，犯後復矯飾否認犯罪，並意圖捏造證據以誣陷他人
    ，態度惡劣，顯無悔意，爰分別酌情量處如主文所示之刑，並均諭知易科罰金之
    折算標準，及定其應執行之刑。
貳、無罪部分：
一、公訴意旨另以：本件被告擦撞告訴人所騎乘之腳踏踏車後，並未停車察看照護告
    訴人，反倒車後逕行離去，因認被告另涉有刑法第一百八十五條之四之肇事逃逸
    罪嫌。
二、按犯罪事實應依證據認定之，無證據不得推定其犯罪事實；又不能證明被告犯罪
    者，應諭知無罪之判決，刑事訴訟法第一百五十四條、第三百零一條第一項前段
    分別定有明文。再認定被告有罪之事實，應憑證據，如未能發現相當之證據，或
    證據不足以證明，自不能以推測或擬制之方法，以為裁判之基礎；且認定犯罪事
    實所憑之證據，其為訴訟上之證明，須達於通常一般人均不致有所懷疑，而得確
    信其為真實之程度者，始得據為有罪之認定，倘其證明尚未達到此一程度而有合
    理之懷疑存在時，尚難為有罪之認定基礎；苟積極證據不足以為不利於被告事實
    之認定，即應為有利於被告之認定，更不必有何有利之證據（最高法院三十年上
    字第八一六號、四十年台上字第八六號、七十六年台上字第四九八六號判例參照
    ）。
三、本件公訴人認被告涉有上開犯行，係以告訴人之指訴及被告於擦撞告訴人後，竟
    倒車逕行離去，顯然不可能不知其駕車肇事等為其論據。訊據被告丙○○則堅決
    否認有何肇事逃逸犯行，辯稱當時車子並非由其駕駛云云。
四、經查：被告駕車擦撞告訴人後，雖仍繼續行駛至次一路口才停車，惟停車後被告
    即表示因其有前科，不方便出面，而委託乙○○下車看看告訴人是否受傷，如有
    受傷，並請乙○○幫忙送醫，乙○○遂應允下車一節，業經證人乙○○當庭結證
    無誤，核與告訴人及證人甲○○所敘述之情節相符。是被告肇事後雖未親自下車
    ，惟其確有立即委託證人乙○○照護告訴人之傷勢，並協助告訴人送醫，尚未使
    告訴人陷於無人可及時救護之境地，則被告所為，尚與刑法第一百八十五條之四
    之構成要件有別，應無構成該罪之餘地。此外，復查無其他積極證據，足認被告
    確有此部分犯行，揆諸前開說明，自應就此部分為被告無罪之諭知。
據上論斷，應依刑事訴訟法第二百九十九條第一項前段、第三百零一條第一項，道路
交通管理處罰條例第八十六條第一項，刑法第一百八十五條之三、第二百八十四條第
一項、第四十七條、第五十一條第五款、第四十一條第一項、第二項，罰金罰鍰提高
標準條例第一條前段、第二條，判決如主文。
中      華      民      國      九十一    年      十一    月    十一    日
                                      臺灣高雄地方法院刑事第一庭
                                          審判長法  官  林  水  城
                                                法  官  官  信  成
                                                法  官  謝  雨  真
右正本證明與原本無異。
如不服本判決，應於判決送達後十日內，向本院提出上訴狀。
                                                書記官  陳  威  志
中    華    民    國      九十一      年      十一      月     十二     日
附錄本案論罪科刑法條：
刑法第一百八十五條之三
服用毒品、麻醉藥品、酒類或其他相類之物，不能安全駕駛動力交通工具而駕駛者，
處一年以下有期徒刑、拘役或三萬元以下罰金。
刑法第二百八十四條
因過失傷害人者，處六月以下有期徒刑、拘役或五百元以下罰金，致重傷者，處一年
以下有期徒刑、拘役或五百元以下罰金。
從事業務之人，因業務上之過失傷害人者，處一年以下有期徒刑、拘役或一千元以下
罰金，致重傷者，處三年以下有期徒刑、拘役或二千元以下罰
金。
